臺灣苗栗地方法院民事裁定　　　　　　　100年度再小字第2號
再審原告　　歐慶村
再審被告　　中華電信股份有限公司台灣中區電信分公司
法定代理人　陳瑞雄
上列當事人間請求電信費事件，再審原告對於本院民國90年8 月
15 日90 年度促字第8098號確定支付命令，提起再審之訴，本院
裁定如下：
    主  文
再審之訴駁回。
訴訟費用由新臺幣壹仟元再審原告負擔。
    理  由
一、再審原告主張略以：再審原告於100 年8 月收到再審被告想
    辦理網路電信之申請，始知有所謂欠下再審被告電信費新台
    幣7,500 元，再審原告從未申請再審被告之行動電話，經查
    看結果，係再審原告資料被冒用、用，且不是再審原告簽
    名筆跡。再審原告當時在外縣市工作，也未收到支付命令，
    未收到帳單，為此提起再審之訴等語。並聲明：原確定判決
    廢棄，駁回再審被告之訴。
二、按債務人對於支付命令未於法定期間合法提出異議者，支付
    命令與確定判決有同一之效力。前項支付命令有第496 條第
    1 項之情形者，得提起再審之訴，並以原支付命令之聲請視
    為起訴，民事訴訟法第521 條定有明文。本條於民國92年2
    月7 日修正前咸認支付命令係屬裁定之性質（最高法院68年
    度台上字第2684號判例意旨參照），而已確定之裁定依民事
    訴訟法第507 條之規定，準用再審程序之規定。嗣為避免適
    用迂迴，本條遂於92年2 月7 日修正時增訂第2 項規定，其
    立法理由為：「支付命令確定後既與確定判決有同一之效力
    ，則支付命令如有第496 條第1 項之情形者，亦宜適用再審
    程序以為救濟」。是對確定之支付命令提起再審之訴，自應
    適用民事訴訟法關於再審程序之規定，核先敘明。次按「再
    審之訴，應於30日之不變期間內提起。前項期間，自判決確
    定時起算，判決於送達前確定者，自送達時起算；其再審之
    理由發生或知悉在後者，均自知悉時起算。但自判決確定後
    已逾5 年者，不得提起。」民事訴訟法第500 條第1 項、第
    2 項定有明文。支付命令確定後既與確定判決有同一效力，
    則就確定之支付命令提起再審之訴，其不變期間自應自支付
    命令確定時起算。又再審之訴應表明再審理由及關於再審理
    由並遵守不變期間之證據；再審之訴不合法者，法院應以裁
    定駁回之，民事訴訟法第501 條第1 項第4 款及第502 條第
    1 項分別定有明文。提起再審之訴，應於訴狀中表明民事訴
    訟法第496 條第1 項各款之再審理由，及遵守不變期間之證
    據，否則其訴即屬不合法，無庸命其補正，逕以裁定駁回之
    （最高法院60年度台抗字第538 號判例參照）。經查，本件
    90年度促字第8098號支付命令，已於90年8 月15日確定在案
    ，業經本院依職權調閱上開支付命令卷宗查核無誤，是以再
    審原告遲100 年9 月13日始提起本件再審之訴，顯已逾30日
    不變期間，此有再審原告民事再審狀上本院收文日期戳印文
    可稽；又縱認再審原告於100 年8 月始知悉本件支付命令有
    民事訴訟法第496 條第1 項之情；惟其提起本件再審之日亦
    已超過支付命令確定後5 年之不變期間。
三、支付命令於核發後3 個月內不能送達於債務人者，依民事訴
    訟法第515 條規定，其命令失其效力，自不生聲明異議或聲
    請再審之問題（91年度台簡上字第29號判決參照）。經再審
    原告既主張系爭支付命令未合法送達，則系爭支付命令無從
    確定，且已失其效力，再審原告亦不能對未確定、已失其效
    力之支付命令提起再審之訴。
四、綜上所述，本件再審原告提起再審之訴，為不合法，應以裁
    定駁回。
五、依民事訴訟法第502 條第1 項、第95條、第78條，裁定如主
    文。
中    華    民    國   100    年    9     月    30    日
              苗栗簡易庭法  官  宋國鎮
以上正本係照原本作成。
如不服本裁定應於送達後10日內向本院提出抗告狀（須附繕本）
，並繳納抗告費新臺幣1,000 元。
中    華    民    國   100    年    9     月    30    日
                        書記官  歐明秀